臺灣高等法院臺中分院刑事判決　　　　　 民國九十三年度重上更(二)字第一九０號
　　上　訴　人
　　即　被　告　甲○○
　　選任辯護人　黃翎芳
　　　　　　　　陳姝樺
右上訴人因殺人案件，不服臺灣臺中地方法院中華民國八十七年六月二十六日第一審
判決（民國八十七年度重訴字第九四七號，起訴案號：臺灣臺中地方法院檢察署八十
六年度偵字第二三八三三號、八十六年度偵字第二四一六一號），提起上訴，經最高
法院第二次發回更審，本院判決如左：
    主      文
原判決撤銷。
甲○○傷害人之身體，因而致人於死，處有期徒刑柒年。
    事      實
一、甲○○於民國（下同）八十六年十一月十四日下午三時許，前往臺中縣烏日鄉大
    里溪河床自然形成之深窪水潭釣魚，見其原使用之釣位遭楊漢國佔用垂釣，心生
    不悅，即與楊漢國理論，頓生嚴重口角，繼而相互扭打，楊漢國拾起池邊石塊擊
    傷甲○○左前額部（三×一×一公分裂傷），血流如注，並致甲○○掉落水潭，
    惹惱甲○○，甲○○游泳上岸後，盛怒之下，基於傷害之犯意，展開攻擊，兩人
    再度扭打，致楊漢國因左側頂部與枕部交接處有一不規則之裂傷十二×三公分、
    頸部左右兩側有二處皮下瘀血，楊漢國見狀心虛而自行走向溪河欲行逃逸至對岸
    ，甲○○氣猶未消，預見楊漢國因受其傷害體力不支將會發生溺斃死亡之結果，
    仍接續上開傷害之犯意，數次繼續拾起池旁石塊丟擲在水中之楊漢國而未擊中，
    楊漢國因發現水深無法渡河，且遭受攻擊，一時無法回游上岸，致徘徊水中，未
    久即體力不支，乃向岸上甲○○大呼「我沒力氣了」，甲○○雖有意救援，然因
    體力不支無法救援，楊漢國旋即下沈而溺斃潭中，嗣經路人發覺報警而於同日傍
    晚將屍體撈獲，甲○○返回就醫後，於晚間十時許心生悔悟，經警方通知後向警
    方投案。
二、案經死者之弟楊漢春訴由臺中縣警察局烏日分局報請臺灣臺中地方法院檢察署檢
    察官偵查起訴。
    理      由
一、訊據上訴人即被告（下稱被告）甲○○矢口否認有殺人或右揭傷害致死之犯行，
    辯稱：伊到達池邊，先向死者楊漢國打招呼並好心要拿魚飼料給死者楊漢國，死
    者楊漢國卻無故拿石頭砸伊，並推伊下水，伊自行游泳上岸，再向對方質問，死
 者楊漢國又再打伊，係死者楊漢國自己滑下水中，伊並未推死者楊漢國下水，且
    伊亦未持石塊丟擲河水中之楊漢國，伊被打傷頭後，因頭昏旋即回家，伊與楊漢
    國並不認識，沒理由置楊漢國於死地云云。
二、本院查：
（一）證人即在場目睹全程之劉世鍊於警訊時證稱：「我是於八十六年十一月十四日
      下午十五時許，正在釣魚時，忽然見現埸其他二名釣魚者發生爭吵後，扭打在
      一起，而落水者（指楊漢國）先以石頭打逃逸者（指甲○○）致使逃逸者頭部
      受傷流血，兩人又扭打在地上，而落水者先跳下水裡，逃逸者可能因爭吵時氣
      憤失去理智，故繼續拿地上石頭丟水裡那個人，我見狀叫他們不要打了，逃逸
      者卻大聲叫說『去報警啊』，又繼續以石頭丟水裡那個人，我有聽見水裡那個
      人說『我沒力氣了』，就沈入水中，而那個逃逸者有於池邊做出欲救他之動作
      ，我也有丟木頭給水裡那個人，但那個人已沉入水中了，未落水那個人則立即
      駕車逃逸，我有立即記下車號」等語，於偵查中證稱：「可能是為了釣場位置
      的事在吵架，我有勸他們，但他們越吵越厲害而在拉扯打架，後來死者有拿石
      頭打姓侯的（那人）頭部，有受傷流血，又把姓侯的絆倒在地上，姓侯的很生
      氣，好像要抓狂一樣，死者當時可能是心虛，就一直往溪河那邊走過去，就往
      溪河那裡游過去，姓侯的在岸邊拿石頭一直往死者那邊丟過去，丟了好多次，
      我有叫姓侯的不要這樣，叫他趕快去看醫生，他頭部在流血，但他不聽，當時
      他攻擊力很強，好像在抓狂，我們不敢靠近他，而我們有叫死者趕快游到對岸
      去，但不知為何死者又游回靠原來地方不遠的地方，離岸邊不很遠，而姓侯的
      還一直用石頭丟他，還說『給你死，給你死』，我們看死者快不行了，還丟下
      一個輪胎要救他，但輪胎下水後就沈下去，又丟下一根木條救他，但他一直喊
      叫，他不會游泳，不行了，要淹死了，在水裡掙扎，我們還叫他趕快游到對岸
      去，這時死者快沈下去，姓侯的當時好像有意要拉他上來，但已經來不及了，
      死者沒幾秒就沈下去了，當地水深約有一樓層深」等語（見偵查卷第二八頁）
      。於本院上訴審調查時證稱：「我有在現場，距離他們約十公尺，可以看到他
      們，不久，就聽到死者與被告在爭吵，後來又發生扭打，死者拿石頭丟被告，
      被告被打後，血流滿面倒在地上，死者見狀游泳準備逃走，被告此時從地上起
      來，拿石頭丟死者，不知何故死者又游回來，並說『救救我，我會淹死』，後
      來我丟輪胎給他，但丟不準，接著再丟木條，但沒幾秒鐘死者沈下去，又浮上
      來，被告也想救他，但體力不支，而且血流滿面，好像抓狂的樣子，我就叫他
      趕快去就醫、報案」、「被告用石頭丟死者，有無打到死者？）沒有。」等語
      （見本院上訴卷第二十─二二頁）。
（二）被告於八十六年十一月十四日警訊時供稱：「我有再跳下湖內救他，但沒有救
      到，我便上岸開車回家，因為當時已經沒有力氣了」等語，嗣於同日偵查中供
      稱：「我們有閒談釣魚什麼魚等話，他就用石頭丟我頭部，我們二人就發生衝
      突、互毆，二人就雙雙落水，又爬起來到河邊，我沒有力氣拉他上來，當時我
      昏昏沉沉的，勉強開車回來看醫生，我人昏昏的，而且水也很深，我是用爬上
      邊的，有一人在現場，他有無看清楚否，我不知道，我沒有用石頭丟被害人，
      我人昏昏的，不可能用跑的走掉」等語。另於八十七年一月五日偵查中供稱：
      「我有下去，我有下去救他，我全身衣物都溼，放在口袋內的物品都溼了，我
      下去約六、七尺深，我有被他打傷，頭部有點昏，我跌下去沒到底，但我也有
      跳下去要救他，我和他沒有仇，他有要抓我，但抓不到我」等語。
（三）本件被害人楊漢國確係因落水溺斃，此業經臺灣臺中地方法院檢察署檢察官督
      同法醫師相驗屬實，並製有相驗屍體證明書、驗斷書、勘驗筆錄各一份及現場
      相片六幀附卷可稽（見相驗卷第十七｜十九頁、第三一｜三四頁）。又死者楊
      漢國屍體經解剖之結果，其左側頂部與枕部交接處有一不規則之裂傷十二×三
      公分合併周圍浮腫而呈開放狀、頸部左右兩側可見有兩處皮下瘀血等情，復有
      法醫師解剖紀錄一份可資佐證（見相驗卷第三三頁背面）。另被告因遭被害人
      以石頭打傷頭部，受有左前額部裂傷三×一×一公分之事實，除被告及證人劉
      世鍊前開供述證據外，並有相片及診斷證明書各一紙附偵查卷可考。
（四）綜上所述，證人劉世鍊、被告及被害人三人於案發前均互不認識，證人劉世鍊
      係於現場釣魚而目睹事發之經過，故與被告及被害人均無利害關係，就其證詞
      內容之信用性，除有更具體、明確之證據足資證明不可採外，自高於被告供述
      之證據力，合先說明。又依證人劉世鍊之上開供述，被害人係與被告扭打且持
      石頭打傷被告後心虛下水逃逸，而非因不敵被告致滾落潭內。再被告於被害人
      下水後，確有以石頭投擲被害人之行為。另被告於被害人滅頂前，確有「於池
      邊做出欲救他之動作」、「這時死者快沈下去，姓侯的當時好像有意要拉他上
      來，但已經來不及了，死者沒幾秒就沈下去了」、「幾秒鐘死者沈下去，又浮
      上來，被告也想救他，但體力不支，而且血流滿面」等救援動作，已據證人劉
      世鍊迭次自警訊至本院上訴審調查時證述明確，是被告所辯伊有救援被害人之
      意等語，應可採信。被告因細故與被害人衝突，並遭受被害人傷害致血流如注
      ，於盛怒之下以傷害之意展開攻擊，相互扭打，被害人不敵而企圖逃離，被告
      氣猶未消，拾起池旁石塊丟擲在水中之被害人，接續上開傷害行為，終致被害
      人溺斃，其就被害人可能因受其傷害體力不支而溺斃於水中之結果，顯有預見
      之可能。被告空言否認犯罪，係屬圖卸刑責之詞，不可採取。本件事證明確，
      被告犯行，堪予認定。
三、按刑法上之傷害致人於死罪，係以傷害行為，與死亡之發生有因果關係之聯絡，
    為其成立要件。被告預見被害人因受其傷害、體力不支而會發生溺斃死亡之結果
    ，仍接續基於傷害之犯意，數次繼續撿拾石塊丟擲在水中之被害人而未擊中，被
    害人因遭受攻擊，無法回游上岸而徘徊水中，致體力不支溺斃，被害人之死亡結
    果與被告之傷害行為，有因果關係。核被告所為，係犯刑法第二百七十七條第二
    項前段之傷害致死罪。公訴人認係犯刑法第二百七十一條第一項之殺人罪，尚有
    未洽，起訴法條應予變更。原審予以論罪科刑，固非無見，惟原判決認定被告所
    犯係殺人罪，尚有未洽，被告上訴意旨否認犯罪，指摘原判決不當，雖無足取，
    惟原判決既有上開可議之處，即屬無可維持，仍應由本院將原判決予以撤銷改判
    。爰審酌被告犯罪之動機、目的、手段、所生危害及犯罪後已與被害人親屬達成
    民事和解，取得諒解，有和解書一份在卷可考等一切情狀，量處如主文第二項所
    示之刑。
四、據上論斷，應依刑事訴訟法第三百六十九條第一項前段、第三百六十四條、第二
    百九十九條第一項前段、第三百條，刑法第二百七十七條第二項前段，判決如主
    文。
本案經檢察官涂達人到庭執行職務。
中      華      民      國      九十三  年      十      月      十九    日
                                台灣高等法院臺中分院刑事第十庭
                                      審判長法  官　林　照　明
                                           法  官  唐  光  義
                                            法　官　吳　重　政
右正本證明與原本無異。
如不服本判決應於收受送達後十日內向本院提出上訴書狀，其未敘述上訴之理由者並
得於提起上訴後十日內向本院補提理由書（均須按他造當事人之人數附繕本）。
                                            書記官　劉　建　智
中      華      民      國      九十三  年      十      月      二十五  日
附錄：
刑法第二百七十七條
傷害人之身體或健康者，處三年以下有期徒刑、拘役或一千元以下罰金。
犯前項之罪因而致人於死者，處無期徒刑或七年以上有期徒刑，致重傷者，處三年以
上十年以下有期徒刑。
                                                                        Ａ
